臺灣高等法院高雄分院刑事判決　　 96年度上更(二)字第166號
上　訴　人
即　被　告　甲○○
　　　　　　乙○○
共　　　同
指定辯護人　本院公設辯護人于欣潔
上列上訴人因違反毒品危害防制條例案件，不服臺灣高雄地方法
院95年度訴字第653 號中華民國95年5 月18日第一審判決（起訴
案號：臺灣高雄地方法院檢察署94年度偵字第19927 號），提起
上訴，經判決後，由最高法院第2 次發回更審，本院判決如下：
    主  文
原判決撤銷。
甲○○共同連續販賣第一級毒品，累犯，處有期徒刑拾壹年。扣
案之行動電話壹支（含門號0000000000號SIM 卡）沒收。販毒所
得財物新台幣壹萬壹仟元與乙○○連帶沒收，如全部或一部不能
沒收時，以其財產與乙○○連帶抵償之。
乙○○共同連續販賣第一級毒品，處有期徒刑拾年。上開扣案之
行動電話壹支（含門號0000000000號SIM 卡）沒收。販毒所得財
物新台幣壹萬壹仟元與甲○○連帶沒收，如全部或一部不能沒收
時，以其財產與甲○○連帶抵償之。
    事  實
一、甲○○前因贓物罪，於民國88年間經法院判處有期徒刑1 年
    2 月確定，已於91年6 月5 日執行完畢。甲○○與乙○○（
    綽號祖兒）係同居男女朋友關係，意圖營利，共同基於販賣
    第一級毒品海洛因之概括犯意，推由乙○○以其所有之0000
    000000號行動電話與「水仔」聯絡約定販賣第一級毒品海洛
    因之金額及交易時間、地點，再由乙○○與甲○○一同前往
    交付第一級毒品海洛因之方式，連續於：(一)94年7 月29日下
    午2 時許，在高雄市梓監理所前，販賣第一級毒品海洛因新
    台幣（下同）1 千元予「水仔」。(二)94年8 月9 日下午5 時
    許，在高雄市○○區○○路附近某不詳處所，販賣第一級毒
    品海洛因1 千元予「水仔」。(三)94年8 月10日上午3 時許，
    在高雄市○○區○○路附近某不詳處所，販賣價值6 千元之
    第一級毒品海洛因0.25錢予「水仔」。(四)94年8 月15日上午
    9 時20分許，在高雄市○○區○○路附近某不詳處所，販賣
    第一級毒品海洛因1 千元予「水仔」。(五)94年8 月16日下午
    3 、4 時許，在高雄市○○區○○路附近某不詳處所，販賣
    第一級毒品海洛因2 千元予「水仔」。甲○○與乙○○販賣
    第一級毒品海洛因所得共1 萬1 千元。嗣於94年8 月30日上
    午8 時30分許，在高雄市○○區○○路68號6 樓，甲○○、
    乙○○因通緝遭逮捕，並經甲○○、乙○○同意帶同警方前
    往高雄市楠梓區○○○路1747巷87弄8 號4 樓住處搜索，扣
    得上開乙○○所有、供幫助販毒聯絡所用之行動電話1 具（
    含門號0000000000號SIM 卡）。
二、案經高雄市政府警察局刑警大隊移送臺灣高雄地方法院檢察
    署檢察官偵查起訴。
    理  由
一、附表所示之監聽紀錄係實施監聽人員依聽得之對話當場即時
    所作紀錄，以提供查緝人員作為實施查緝動作判斷，其錯誤
    性及虛偽性亦較無可能，是依該書面陳述作成時之情況，即
    認為適當，依刑事訴訟法第159 條之5 第2 項規定，自得為
    證據。
二、訊據上訴人即被告（下稱被告）甲○○、乙○○否認有販賣
    或幫助販賣第一級毒品海洛因之犯行，均辯稱係友人「水仔
    」要購買第一級毒品海洛因，其等乃與之合資共同購買，係
    撥打0000000000號電話向「時仔」購買等語。
三、經查：
    (一)被告乙○○所有之0000000000號行動電話於附表所示時間
      ，分別有與「水仔」為附表所示對話內容之事實，有行動
      電話0000000000號之雙向通聯紀錄、臺灣高雄地方法院檢
      察署於94年7 月21日核發之94雄檢博列聲監字第000979號
      通訊監察書、監聽譯文、監聽錄音帶在卷可稽（見原審卷
      第24～34頁、94年度聲監字第000979號卷第24頁、警2 卷
      第27～31頁）。又被告乙○○於警詢及偵查中均陳述與「
      水仔」有上開通聯及通話內容，且被告2 人就上開通聯及
      通話內容係要購買第一級毒品海洛因一節，亦未爭執，再
      被告甲○○、乙○○於偵查中復分別陳述通話內容中「1
      張」即指1 千元，「2 張」即指2 千元，「半半」就是指
      第一級毒品海洛因半錢的一半等語在卷 (見偵卷第28、51
      頁），是此部分事實，應堪認定。
    (二)被告固均辯稱係友人「水仔」要購買第一級毒品海洛因，
      其等乃與之合資共同購買，係撥打0000000000號電話向「
      時仔」購買等語。然觀諸附表編號2 、5 所示對話內容：
      1.94年8 月9 日16時32分18秒，「水仔」撥打被告乙○○
      所有之0000000000號行動電話表示「喂！要買個1 張！」
      ，被告乙○○隨即回稱「等一下！」、「5 點啦！你不用
      打了！」。2.94年8 月16日上午2 時10分24秒，「水仔」
      撥打被告乙○○所有之0000000000號行動電話表示「喂！
      你裡面有嗎？」，被告乙○○隨即回稱「有啊！但現在要
      兩張……」。「水仔」均直接詢問被告乙○○現在有無毒
      品或表明購買毒品金額、數量，並非委託被告乙○○購買
      毒品或邀約被告乙○○共同購買毒品，而被告乙○○亦逕
      行與「水仔」約定交易之時間或回稱現時有毒品及限定購
      買品之金額，是被告2 人辯稱係友人「水仔」要購買第一
      級毒品海洛因，其等乃與之合資共同購買等語，即難採取
      。次依附表編號1 、3 、4 所示對話內容：1.於94年7 月
      29日下午1 時40分25秒，「水仔」撥打被告乙○○所有之
      0000000000號行動電話表示「現在有法度處理沒？」，被
      告乙○○隨即回稱「現在沒阿，你們要哪個，要多少？」
      。「水仔」表示「1 張」，被告乙○○回稱「等一下，我
      問看看」。2.於94年8 月10日上午2 時2 分17秒，「水仔
      」撥打被告乙○○所有之0000000000號行動電話表示「喂
      ！祖兒喔！半半要出嗎？」。被告乙○○回稱「我打看看
      」。而後「水仔」表示「差不半個小時過去那邊嗎」，浩
      乙○○回稱對啊，……可以快一點就快一點」。3.於94年
      8 月15日上午8 時46分4 秒，「水仔」撥打被告乙○○所
      有之0000000000號行動電話表示「剛剛是我打的哦」，被
      告乙○○回稱「他說馬上有了」，「水仔」表示「那要1
      張」，被告乙○○回稱「那要等一下，約40分鐘後……那
      麼9 點20分」。被告乙○○雖於「水仔」打電話聯絡後，
      似有向他人詢問之情。但依監聽紀錄，並無任何被告乙○
      ○與「時仔」之通話內容，再經本院函查結果，00000000
      00號電話係外籍人士所申請，並已於94年8 月6 日停用，
      此有台灣大哥大資料查詢表附卷可稽 (見本院更二卷第12
      9 頁），則有無「時仔」之人，亦非無疑。另參酌上開各
      次對話內容，「水仔」均直接向被告乙○○表示購買毒品
      及金額，而被告乙○○於表示先行詢問後，均直接與「水
      仔」相約拿取毒品之時間、地點及前往會合，亦與一般共
      同向他人購買毒品須配合販毒者之常情不合。從而，被告
      乙○○縱有向他人詢問毒品之情，亦僅足以證明浩乙○○
      上開各該時間沒有第一級毒品海洛因現貨，並不足以證明
      被告乙○○係與「水仔」共同購買第一級毒品海洛因。被
      告2 人之所辯，乃無從採信。
    (三)本件因被告2 人否認販賣第一級毒品海洛因致無從查悉被
      告2 人販賣第一級毒品海洛因所可得之實際利得與價差。
      然查政府對毒品之買賣查緝甚嚴，處罰甚重，是販賣第一
      級毒品海洛因需冒重大之風險，茍無利得，被告2 人應無
      甘冒重典而販賣第一級毒品海洛因之理。故被告2 人意圖
      營利，甚為顯明。再被告2 人於附表編號1 、2 、4 所示
      時間均各販賣第一級毒品海洛因1 千元予「水仔」，於附
      表編號5 所示時間販賣第一級毒品海洛因2 千元予「水仔
      」，所得共5 千元，另於附表編號3 所示時間販賣第一級
      毒品海洛因0.25錢予「水仔」，雖無從確認被告2 人販賣
      之實際價格，但依被告乙○○於警詢陳述第一級毒品海洛
      因0.25錢價格為6 千元 (見警2 卷第34頁、偵卷第27頁）
      ，是依最有利被告之認定，認被告2 人該次所得6 千元，
      合計被告2 人販賣第一級毒品海洛因所得共1 萬1 千元。
    綜上所述，被告2 人共同販賣第一級毒品海洛因，事證明確
    ，犯行均堪認定。
四、按行為後法律有變更者，適用行為時之法律。但行為後之法
    律有利於行為人者，適用最有利於行為人之法律，刑法第2
    條第1 項定有明文。經查，被告行為後，刑法已經修正，並
    自95年7 月1 日施行，即應依上開規定比較適用，茲詳述如
    下：
    (一)修正前刑法第28條原規定：「二人以上共同『實施』犯罪
      之行為者，皆為共同正犯」，被告行為後，刑法第28條修
      正為：「二人以上共同『實行』犯罪之行為者，皆為共同
      正犯」，將舊法之「實施」修正為「實行」。原「實施」
      之概念，包含陰謀、預備、著手及實行等階段之行為，修
      正後僅共同「實行」犯罪行為始成立共同正犯。是新法共
      同正犯之範圍已有限縮，排除陰謀犯、預備犯之共同正犯
      。新舊法就共同正犯之範圍既因此而有所變動，自屬犯罪
      後法律有變更，經比較新舊法結果，以被告行為後之法律
      較有利被告。
    (二)被告行為後，刑法第56條連續犯之規定，業於94年1 月7
      日修正公布刪除，並於95年7 月1 日施行，則被告之犯行
      ，因行為後新法業已刪除連續犯之規定，此刪除雖非犯罪
      構成要件之變更，但顯已影響行為人刑罰之法律效果，自
      屬法律有變更，依新法第2條 第1 項規定，比較新、舊法
      結果，仍應適用較有利於被告之行為時法律即舊法論以連
      續犯（最高法院95年第8 次刑事庭會議決議參照）。
    (三)修正前刑法第47條原規定：「受有期徒刑之執行完畢，或
      受無期徒刑或有期徒刑一部之執行而赦免後，五年以內再
      犯有期徒刑以上之罪者，為累犯，加重本刑至二分之一。
      」，修正後刑法第47條第1 項規定：「受徒刑之執行完畢
      ，或一部之執行而赦免後，五年以內故意再犯有期徒刑以
      上之罪者，為累犯，加重本刑至二分之一。」，修正後刑
      法第47條關於累犯之規定，乃以出於故意再犯有期徒刑以
      上之罪者為限，是以修正後之累犯範圍已有所減縮，當屬
      科刑規範事項之變更，即應依「從舊從輕」原則比較新舊
      法之適用。經比較新舊法，自以被告行為後之法律對被告
      有利。
    (四)修正前刑法第65條第2 項原規定：「無期徒刑減輕者，為
      7 年以上有期徒刑。」，修正後刑法第65條第2 項係規定
      ：「無期徒刑減輕者，為20年以下15年以上有期徒刑。」
      經比較新舊法結果，被告行為後之法律不利於被告，自應
      適用被告行為時之法律。
    (五)又比較新舊法之罪刑孰為最有利，比較時應就罪刑有關之
      共犯、未遂犯、連續犯、牽連犯、結合犯，以及累犯加重
      、自首減輕暨其他法定加減原因（如身分加減）與加減例
      等一切情形，綜其全部罪刑之結果而為比較。經綜合上述
      之比較，因依修正前刑法規定論處，較有利於被告，故應
      適用修正前刑法規定。
五、核被告2 人所為，均係犯毒品危害防制條例第4 條第1 項之
    販賣第一級毒品罪。公訴人認被告2 人均涉犯販賣第一級毒
    品罪之幫助犯罪嫌，尚有未洽，惟二者之基本社會事實同一
    ，本院自得變更起訴法條逕行審判。被告2 人就上開犯行間
    ，有犯意聯絡及行為分擔，均為共同正犯。又被告2 人多次
    販賣第一級毒品犯行，均時間緊接，方法相同，所犯構成要
    件相同之罪名，顯均係出於概括之犯意為之，依連續犯之規
    定論以一罪。被告甲○○前因贓物罪，經法院判處有期徒刑
    1 年2 月確定，於91年6 月5 日縮短刑期執行完畢，有被告
    前案紀錄表在卷可按，其於受有期徒刑之執行完畢，於5 年
    以內再犯本件有期徒刑以上之罪，為累犯，應依法就法定刑
    罰金刑部分加重其刑，至法定刑死刑、無期徒刑部分依法不
    得加重。再被告2 人僅販賣第一級毒品海洛因予「水仔」，
    並無販賣第一級毒品海洛因予他人，對社會危害較輕，又被
    告2 人雖販賣第一級毒品海洛因予「水仔」5 次，但其中3
    次數量金額均僅有1 千元，販賣數量及獲利均微少，實非一
    般大毒梟可比，如處以最輕法定刑無期徒刑，仍嫌過重，其
    犯罪情節，顯可憫恕，均酌依刑法第59條規定減輕其刑，並
    就被告甲○○關於法定刑罰金刑部分先加後減。
六、原審以被告2 人罪證明確，予以論罪科刑，固非無見。惟查
    ：(一)被告2 人均係犯毒品危害防制條例第4 條第1 項之販賣
    第一級毒品罪，已如前述，原判決認被告2 人均犯幫助販賣
    第一級毒品罪，即有未合。(二)被告行為後，刑法已有上開修
    正，並自95年7 月1 日施行，即應依刑法第2 條第1 項規定
    比較適用新舊法，原判決未及比較適用，亦有未當。(三)原判
    決就被告2 人販賣第一級毒品海洛因之所得財物1 萬1 千元
    ，未依法宣告沒收，如全部或一部不能沒收時，以其財產抵
    償之，於法尚屬有違。被告上訴意旨否認犯罪，指摘原判決
    不當，為無理由，惟原判決既有上可議，仍應由本院將原判
    決撤銷改判。爰審酌被告販賣第一級毒品海洛因，危害他人
    健康，且行為後未坦承犯行，然念及被告2 人販賣第一級毒
    品海洛因予「水仔」5 次，其中3 次數量金額均僅有1 千元
    ，販賣數量及獲利均微少等一切情狀，分別量處如主文所示
    之刑。扣案行動電話1 具（含門號0000000000號SIM 卡）係
    被告乙○○所有供聯絡「毒品交易之用，經被告乙○○供明
    在卷（見警卷第35頁、原審卷第71頁），應依毒品危害防制
    條例第19條第1 項規定宣告沒收。另被告2 人販毒所得1 萬
    1 千元，雖未扣案，但係因共同犯罪所得之財物，因係合併
    計算，為避免執行時發生重複沒收之情形，故亦應依毒品危
    害防制條例第19條第1 項規定宣告連帶沒收，如全部或一部
    不能沒收時，以其財產抵償之。至扣案之第一級毒品海洛因
    1 包、甲基安非他命2 包、吸食器1 組、玻璃球2 個、注射
    針筒15支、殘渣袋11個、空夾鏈袋680 個、吸管製鏟子3 支
    、磅秤1 個等物，經被告等自承為施用毒品所用之物（見原
    審卷第71頁），亦與販賣第一級毒品無關，故不宣告沒收。
據上論結，應依刑事訴訟法第369 條第1 項前段、第364 條、第
299 條第1 項前段，第300 條、毒品危害防制條例第4 條第1 項
、第19條第1 項、刑法第11條、第2 條第1 項、第59條、修正前
刑法第28條、第56條、第47條，判決如主文。
本案經檢察官林敏惠到庭執行職務。
中　　華　　民　　國　　96　　年　　12　　月　　6 　　日
                  刑事第八庭    審判長法  官   李炫德
                                      法  官   陳志銘
                                      法  官   郭玫利
以上正本證明與原本無異。
如不服本判決應於收受本判決後10日內向本院提出上訴書狀，其
未敘述上訴理由者，並得於提起上訴後10日內向本院補提理由書
狀（均須按他造當事人之人數附繕本）「切勿逕送上級法院」。
中　　華　　民　　國　　96　　年　　12　　月　　6 　　日
　　　　　　　　　　　　　　　　　　　書記官   楊茱宜
附錄本件判決論罪科刑法條
毒品危害防制條例第4條第1項：
製造、運輸、販賣第一級毒品者，處死刑或無期徒刑；處無期徒
刑者，得併科新臺幣1 千萬元以下罰金。
附表：
┌──┬───────┬────────────────┐
│編號│  通話時間    │        通 話 內 容　　　　　   │
├──┼───────┼────────────────┤
│1 　│94年7 月29日  │水仔  ：現在有法度處理沒？      │
│　　│下午1 時40分  │乙○○：現在沒阿，你們要哪個，要│
│　　│25秒水仔以07-3│        多少？                  │
│    │680093號電話撥│水仔  ：1 張。                  │
│    │打乙○○之0938│乙○○：等一下，我問看看。      │
│    │514272號行動電│                                │
│    │話            │                                │
│　　├───────┼────────────────┤
│　　│94年7 月29日  │乙○○：有啊，我幫你拿，你不要擱│
│　　│下午1 時45分  │        那個。                  │
│　　│水仔以00-00000│水仔  ：不會，我要去哪裡？      │
│　　│93號電話撥打萬│乙○○：等一下去監理所或是海專  │
│　　│淑敏之00000000│        那邊。　　　　　　　　  │
│　　│72號行動電話  │水仔  ：要多久？                │
│　　│              │乙○○：10分鐘後。              │
│　　│              │水仔  ：我去那邊等你。          │
│　　│              │乙○○：好，監理站見面。        │
│　　├───────┼────────────────┤
│　　│94年7 月29日  │水仔  ：我在監理站這邊了　　　  │
│　　│下午2 時4 分  │乙○○：我現馬上過去了　　　    │
│　　│26秒水仔以07-3│                            　　│
│    │646442號電話撥│                                │
│    │打乙○○之0938│                                │
│    │514272號行動電│                                │
│    │話            │                                │
├──┼───────┼────────────────┤
│2 　│94年8 月9 日  │水仔  ：要買個1 張！            │
│　　│下午4 時32分  │乙○○：等一下。                │
│　　│18秒水仔以0917│  ‧                            │
│　　│398918號電話撥│  ‧                            │
│    │打乙○○之0938│乙○○：5 點啦！你不用打了　    │
│    │514272號行動電│水仔  ：5 點在那裡就對了？      │
│    │話            │乙○○：嗯！　　　              │
├──┼───────┼────────────────┤
│3 　│94年8 月10日  │水仔  ：祖兒哦，半半要出嗎？  　│
│　　│上午2 時2 分  │乙○○：我打看看。　　　　　  　│
│　　│17秒水仔以08-7│水仔  ：哦，我馬上再打給你。    │
│    │328978號電話撥│                                │
│    │乙○○之093851│                                │
│    │4272號行動電話│                                │
│　　├───────┼────────────────┤
│　　│94年8 月10日  │水仔  ：差不多半小時過去那邊嗎？│
│　　│上午2 時25分  │乙○○：對啊，你看多久，可以快一│
│　　│13秒水仔以08-7│        點就快一點？            │
│　　│328978號電話撥│水仔  ：那3 點在那邊等好了！　  │
│    │打乙○○之0938│乙○○：……快一點啦！　　　　　│
│    │514272號行動電│                                │
│    │話            │                                │
├──┼───────┼────────────────┤
│4 　│94年8 月15日  │水仔  ：剛剛是我打的哦。        │
│　　│上午8 時46分  │乙○○：他說馬上有了。          │
│　　│4 秒水仔以07-3│水仔  ：那要1 張　　　　　　　　│
│    │642445號電話撥│乙○○：那要等一下，約40分後……│
│    │打乙○○之0938│        那麼9 點20分。　　　　　│
│    │514272號行動電│                                │
│    │話            │                                │
├──┼───────┼────────────────┤
│5 　│94年8 月16日  │水仔  ：你裡面有嗎？　　　　　　│
│　　│下午2 時10分  │乙○○：有啊！但現要兩張……    │
│　　│24秒水仔以0931│                                │
│    │928406電話撥打│                                │
│    │乙○○之093851│                                │
│    │4272號行動電話│                                │
└──┴───────┴────────────────┘
